最高法院刑事判決　　　　　　九十四年度台上字第四０一四號
　　上　訴　人　甲○○
　　　　　　　　　　　　421.
　　　　　　　　乙○○
　　　　　　　　　　　　180.
上列上訴人等因妨害自由案件，不服台灣高等法院台南分院中華
民國九十一年十月九日第二審判決（九十一年度上訴字第一０八
五號，起訴案號：台灣嘉義地方法院檢察署九十年度偵字第七三
一九號），提起上訴，本院判決如下：
    主  文
原判決撤銷，發回台灣高等法院台南分院。
    理  由
本件原判決認定上訴人甲○○因其所經營位於嘉義縣鹿草鄉下麻
村之養殖場，屢遭人竊取飼料達十五次之多，乃於深夜埋伏以圖
捕獲竊賊。嗣於民國九十年八月二十七日凌晨二時，有林輝協（
所涉竊盜罪，業經台灣嘉義地方法院判決確定）駕車前來竊取飼
料十三包，得手後駕車欲離開，為甲○○在嘉義縣鹿草鄉下麻村
慈雲宮前攔下，林輝協為圖逃離，竟從車上取出柺杖鎖，甲○○
亦持木棍抵擋還擊，始將林輝協制服，斯時上訴人乙○○及綽號
「阿男」不詳姓名之成年男子經甲○○以行動電話通知而趕抵現
場，詎甲○○為求彌補損失，竟與乙○○及「阿男」共同基於剝
奪行動自由之犯意聯絡，由乙○○提供空白本票一紙，迫使林輝
協填寫發票人為林輝協、面額新台幣（下同）一百二十萬元、發
票日為九十年八月二十七日之本票一張作為賠償，使林輝協行無
義務之事，並撥打電話給林輝協之二姐潘林萍，要求出面解決，
非法留置林輝協於該地，而不解交司法警察機關，迄於同日凌晨
四時許，經潘林萍報警查獲等情，因而維持第一審論處上訴人等
共同以非法方法剝奪人之行動自由罪刑之判決，駁回上訴人等在
第二審之上訴，固非無見。
惟查科刑判決認定之事實及說明之理由，與其所採用之證據不相
適合，即屬證據上之理由矛盾，按諸刑事訴訟法第三百七十九條
第十四款，其判決當然為違背法令。原判決事實欄記載上訴人等
與「阿男」共同基於剝奪林輝協行動自由之犯意聯絡，迫使林輝
協簽發本票，使林輝協行無義務之事，並非法留置林輝協等情（
見原判決第二頁第十行至第十三行）；理由欄則以上開事實業據
告訴人林輝協於警詢、偵查、第一審及原審審理時指述綦詳，並
以本次飼料十三包價值共約一萬餘元，若非上訴人等強制林輝協
留在現場，並經甲○○要求賠償前此曾被偷竊及此次所受之損失
，由乙○○提供空白本票，林輝協當不致簽發與查獲數量差距甚
多之一百二十萬元面額之本票（見原判決第三頁第二行至第三行
、第十一行至第十四行），是依據林輝協之指述，認上訴人等與
「阿男」三人共同以使林輝協簽發本票之行無義務之事為目的而
予留置以妨害林輝協之行動自由。然查：１、林輝協自警詢至第
一審均指稱，除上訴人等與「阿男」之外，尚有兩名成年男子，
共計五人參與等語（見警局卷第九頁背面倒數第三行、第十三頁
背面第八行，偵查卷第十頁第七行，第一審卷第十七頁第十三行
）。２、林輝協於警詢時即指稱「因為他們不斷恐嚇我，要簽本
票否則會沒命」（見警局卷第十頁第五行）、「我於簽下本票後
告知甲○○儘量籌款給他，他不相信，要求我家人（姐姐潘林萍
）到場背書」（見警局卷第十二頁背面第七行至第八行），於偵
查中稱「他們確定有打我，目的是要我簽本票」（見偵查卷第十
一頁倒數第四行），於第一審審理時稱「在簽本票之前是一直打
我，簽完之後，他們就打電話叫我家人來處理」（見第一審卷第
十九頁第十五行），至原審審理時稱「（問：你叫甲○○他們不
要報警，留在慈雲宮前是不是你的意思？）我有不要報警的意思
，但我被他們捉到慈雲宮前被他們打還簽本票」（見原審卷第二
十六頁倒數第三行）等語，則係指稱因上訴人等出手毆打、出言
恐嚇，彼才簽發本票，至本票簽完之後，仍留在原處，則係為等
候彼姐前來背書。倘林輝協所述不虛，則上訴人等之留置林輝協
似非為使彼簽發本票行無義務之事為目的，原判決對於該部分事
實之認定及理由之說明，顯與卷內證據資料不相符合，有判決理
由矛盾之違法；至於共犯人數之認定，原判決亦未說明何以認定
僅上訴人等與「阿男」三人參與之理由，併有理由未備及與卷證
不符之違誤。上訴意旨指摘原判決違背法令，尚非全無理由，應
認原判決有撤銷發回更審之原因。
據上論結，應依刑事訴訟法第三百九十七條、第四百零一條，判
決如主文。
中　　華　　民　　國　九十四　年　　七　　月　二十八　日
                      最高法院刑事第十庭
                          審判長法官  賴　忠　星
                                法官  王　居　財
                                法官  林　開　任
                                法官  林　立　華
                                法官  吳　昆　仁
      本件正本證明與原本無異
                                      書  記  官
中　　華　　民　　國　九十四　年　　八　　月　　三　　日
                                                      Ｑ
